臺灣桃園地方法院刑事判決　　　　　　　 99年度訴字第890號
公　訴　人　臺灣桃園地方法院檢察署檢察官
被　　　告　葉慶良
選任辯護人　汪廷諭律師
被　　　告　徐明宏
選任辯護人　劉純增律師
上列被告因毒品危害防制條例案件，經檢察官提起公訴（99年度
偵字第15240 號、99年度偵緝字第147 號），本院判決如下：
    主  文
葉慶良販賣第二級毒品，累犯，處有期徒刑柒年拾月。如附表二
編號一、二所示之物，沒收銷燬之；如附表二編號三、十三所示
之物沒收；如附表二編號十四所示之物沒收，如全部或一部不能
沒收時，以其財產抵償之。
徐明宏幫助販賣第二級毒品，處有期徒刑肆年。如附表二編號十
五所示之物沒收，如全部不能沒收時，追徵其價額，或以其財產
抵償之。
    事  實
一、葉慶良前於民國94年間，因違反毒品危害防制條例案件，經
    本院判處有期徒刑4 月確定；復於同年間，因違反毒品危害
    防制條例案件，經本院判處有期徒刑5 月確定。嗣上開2 罪
    經聲請定應執行刑為有期徒刑8 月確定後，在95年4 月1 日
    執行完畢。
二、葉慶良、徐明宏均明知安非他命係業經公告列為毒品危害防
    制條例第2 條第2 項第2 款所規定之第二級毒品，不得販賣
    ，詎葉慶良因急需現金，仍基於販賣第二級毒品之犯意，欲
    將其前於不詳之時、地，以不詳之代價購入之第二級毒品安
    非他命，用高於原所購買之價格出售以牟利，而在96年7 月
    16日上午9 時40分許，以其有門號「0000000000」之行動電
    話撥打電話予徐明宏所有門號「0000000000」之行動電話，
    委請徐明宏代為尋覓安非他命之買家，而徐明宏知悉後，竟
    亦基於幫助販賣第二級毒品安非他命之犯意，於同日上午 9
    時52分起，陸續以上開門號行動電話撥打至曾國鐘所使用電
    話號碼「00-0000000」市內電話，與曾國鐘聯繫購買事宜。
    適因曾國鐘及其友人秦開元、真實姓名年籍不詳綽號「兔兔
    」之男子均有意購買安非他命施用，曾國鐘即向徐明宏表示
    在曾國鐘位於桃園縣中壢市○○○路43巷20號3 樓住處內交
    易，並通知秦開元前往上址。俟同時中午某時許，徐明宏將
    自葉慶良處取得之安非他命1 包（淨重1 公克）攜往上址並
    交付予曾國鐘後，曾國鐘即與秦開元、「兔兔」各出資新臺
    幣（下同）400 元、1,000 元、500 元共1,900 元，而由曾
    國鐘給付予徐明宏。嗣於96年7 月27日下午4 時30分許，經
    員警持本院所核發之搜索票，在桃園縣中壢市○○街88巷40
    號查獲葉慶良，並扣得如附表二編號一至十三之物，再循線
    查獲徐明宏，始知上情。
二、案經臺灣桃園地方法院檢察署檢察官指揮臺北市政府警察局
    大安分局偵辦後提起公訴。
    理  由
壹、程序事項：
一、本案被告徐明宏前因涉嫌販賣第一、二級毒品罪，而於96年
    7 月26日經員警持本院所核發之搜索票查獲後，雖據臺灣桃
    園地方法院檢察署檢察官以其犯罪嫌疑不足為由，而以96年
    度偵字第19062 號處分書為不起訴處分，且依職權送請再議
    後，亦經臺灣高等法院檢察署檢察官以97年度上職議字第12
    779 號處分書駁回再議確定，有上開處分書各1 份附於96年
    度偵字第19062 號偵查卷可稽，然該案之移送事實乃係泛指
    被告徐明宏於96年6 月起至同年7 月25日止，在桃園縣中壢
    市○○路附近，販賣第一、二級毒品予曾國鐘、秦開元，而
    本案之犯罪事實則為被告徐明宏於96年7 月16日，在曾國鐘
    位於桃園縣中壢吉林二路之住處，幫助被告葉慶良販賣第二
    級毒品予曾國鐘、秦開元及「兔兔」，兩案就所販賣之地點
    、毒品之種類，甚至係販賣之模式（正犯或幫助犯），均顯
    有歧異，當非屬刑事訴訟法第260 條所稱之「同一案件」，
    檢察官自得就被告徐明宏本案幫助販賣之犯行予以偵查起訴
    。準此，被告徐明宏之指定辯護人（被告徐明宏於本院審理
    之初並未選任辯護人，而經本院依法指定公設辯護人為其辯
    護）辯稱檢察官就同一事件再行起訴被告徐明宏，明顯違反
    刑事訴訟法之規定，其起訴不合法，本院應諭知公訴不受理
    云云，即有誤會。
二、按被告以外之人於偵查中向檢察官所為之陳述，除顯有不可
    信之情況者外，得為證據；被告以外之人於審判外之陳述，
    雖不符前4 條之規定，而經當事人於審判程序同意作為證據
    ，法院審酌該言詞陳述或書面陳述作成時之狀況，認為適當
    者，亦得為證據，刑事訴訟法第159 條之1 第2 項、第 159
    條之5 分別定有明文。本案共同被告葉慶良於警詢中所為之
    供述，經被告徐明宏及其選任辯護人於本院審理中表示無意
    見而同意作為證據，且本院審酌該陳述作成時之狀況並無瑕
    疵之情狀存在而認為適當，亦復查無顯有不可信之情況存在
    ；另證人曾國鐘、秦開元、證人即同案被告徐明宏於偵查中
    則係以證人身分具結陳述，且審判中經本院傳喚到庭，而賦
    予被告葉慶良、徐明宏有行使對質權、反對詰問權之機會，
    則被告2 人之對質詰問權已延緩至審判中確保，是同案被告
    葉慶良於警詢中之供述，及證人曾國鐘、秦開元、證人即同
    案被告徐明宏在偵查所言，自具有證據能力。至證人曾國鐘
    、秦開元於警詢中所為之供述，則係被告以外之人在審判外
    之陳述，且被告葉慶良之選任辯護人復否認其證據能力，而
    此部分筆錄又核無同法第159 條之2 至第159 條之5 等傳聞
    法則例外規定之情形，故依同法第159 條第1 項之規定，即
    無證據能力。
三、次按被告以外之人於審判外之陳述，並不排除刑事訴訟法第
    159 條之1 至之4 中傳聞法則例外之情形，是證人於警詢中
    之陳述，雖係審判外之陳述，然於法院審理中，如已賦予被
    告對於證人之對質詰問權，且認證人於警詢中所為之陳述，
    顯與其於法院審理中居於證人地位而經公訴人、被告及其指
    定辯護人所為之交互詰問之陳述有所不符，又可認證人於警
    詢中所為之陳述，顯具有較為可信之特別情況時，且為證明
    犯罪事實存否所必要者，依刑事訴訟法第159 條之2 規定，
    仍應認證人於警詢中所為之陳述，具有證據能力，而可由法
    院依經驗法則及論理法則以採為認定犯罪事實存否之依據。
    準此，本案證人即同案被告徐明宏於本院審理中，本院業依
    檢察官及被告葉慶良選任辯護人之聲請，傳喚徐明宏接受交
    互詰問，已賦予被告葉慶良之對質、詰問權，而本院認為證
    人徐明宏部分於警詢所述與其等在本院審理中有所不符，且
    先前部分之陳述具有較為可信之特別情況（詳如後述），並
    為證明本案被告葉慶良犯罪事實存否所必要，自具有證據能
    力。
四、再按電話監聽譯文，僅屬依據監聽錄音結果予以翻譯之文字
    ，固具文書證據之外觀，但實際上仍應認監聽所得之錄音帶
    ，始屬調查犯罪所得之證物，乃刑事訴訟法第165 條之1 第
    2 項所稱之新科技證物，如其蒐證程序合法，且當事人已承
    認監聽錄音譯文之內容屬實，或對於該譯文內容並無爭執，
    而法院復已就該譯文依法踐行調查證據程序者，該監聽錄音
    之譯文即與播放錄音有同等價值，自有證據能力，不生須依
    同法第159 條之5 第2 項規定，審認有無證據能力（最高法
    院97年度臺上字第6667號判決要旨參照）。本案經本院函請
    承辦員警所屬單位即臺北市政府警察局大安分局提供監聽錄
    音光碟後，該分局及原承辦員警雖均係回覆以光碟現已遍尋
    不著，應已遺失等語，有本院辦理刑事案件電話記錄查詢表
    5 紙在卷可憑，然本案卷附被告徐明宏使用電話之通訊監察
    內容及譯文，其通訊監察之電話號碼（0000000000）及時間
    （自96年7 月6 日起至96年8 月4 日止），確業經臺灣桃園
    地方法院檢察署檢察官核發通訊監察書予以合法監聽，且所
    作成之譯文復經本院及檢察官提示予受監察人即被告徐明宏
    ，及被告葉慶良、證人曾國鐘加以訊問調查，而被告及證人
    等對彼此間確實曾為譯文所示之通話內容亦均不否認，自足
    堪認譯文之內容屬實，則該監聽錄音之譯文自亦具有證據能
    力。被告葉慶良、徐明宏之選任辯護人雖均辯稱因該譯文不
    具有承辦員警之簽章，即非屬公文書，而不得作為刑事訴訟
    法規定之法定證據方法云云，然查：卷附之通信監察譯文上
    固確實未有承辦員警之簽章，惟觀其製作格式，不僅與現今
    一般案件所製作之監察譯文無異，且經本院調取96年度偵字
    第19062 號偵查原卷（即被告徐明宏前經不起訴處分確定案
    件）後，該卷宗自84頁起至114 頁止、125 頁起至127 頁止
    ，均係相同格式之譯文，其中亦包含本案偵查卷所附之譯文
    ，足認本案偵查卷內之譯文應非承辦員警刻意虛偽捏造，況
    承上所述，因本案係屬合法監察而蒐證程序合法，且被告葉
    慶良、徐明宏及證人曾國鐘就譯文所示之通話內容之真實性
    均不爭執，而本院又已依法踐行調查程序，揆諸上開說明，
    該譯文即與播放錄音有同等價值而有證據能力，無庸再依刑
    事訴訟法第159 條之5 第2 項規定審認有無證據能力，是被
    告2 人之選任辯護人徒以該譯文不具承辦員警之簽名，故非
    屬公文書為由，辯稱卷附譯文不具有證據能力云云，即非可
    採信。
五、除上開所述外，本案認定犯罪事實所引用之本案卷內所有卷
    證資料（包含文書證據、物證等證據），並無證據證明係公
    務員違背法定程序所取得，且被告2 人及其等選任辯護人於
    本院審理終結前就卷內所有之卷證資料之證據能力均表示無
    意見，又卷內之文書證據，亦無刑事訴訟法第159 條之4 之
    顯有不可信之情況與不得作為證據之情形，則依刑事訴訟法
    第159 條之5 之規定，本案認定犯罪事實所引用之本案卷證
    所有文書證據、物證等證據，均有證據能力。
貳、實體事項：
一、被告葉慶良、徐明宏固均不否認於96年7 月16日上午9 時40
    分許，兩人確曾以電話取得連繫，惟均矢口否認有何販賣或
    幫助販賣毒品之犯行，被告葉慶良辯稱：其當日撥打電話予
    被告徐明宏，僅係為談論貸款辦理事宜云云；辯護意旨則略
    以：當日曾國鐘、秦開元及「兔兔」雖本欲合資購買毒品，
    而將1,900 元交付予被告徐明宏，然被告徐明宏嗣已將現金
    退還曾國鐘，並由曾國鐘交付予「兔兔」，而讓「兔兔」向
    他人購買毒品，故實無被告葉慶良無涉，至扣案之毒品、電
    子磅秤、分裝袋等物，則係單純供被告葉慶良自行施用，亦
    不足以證明其犯罪云云。被告徐明宏辯稱：當日被告葉慶良
    撥打電話予渠時，乃係表示其友人欲尋找毒品買家，而渠雖
    有撥打電話予曾國鐘轉述此情，但事後未實際交易成功，其
    當日亦未與被告葉慶良碰面，故渠沒有幫助販賣毒品云云；
    辯護意旨則略以：被告徐明宏雖有受曾國鐘等人之委託代為
    購買安非他命，但購買對象並非被告葉慶良，且被告徐明宏
    後來因慮及曾國鐘所交付之1,900 元不足以購買需要的量，
    乃將現金交還予曾國鐘，此對照證人曾國鐘、秦開元所稱伊
    二人事後所取得之安非他命並非係向被告葉慶良購得等語，
    及依卷附譯文所示，被告徐明宏曾向他人提及毒品來源係「
    大仔」均可佐證，是被告徐明宏當無幫助被告葉慶良販賣毒
    品之犯行云云，經查：
    (一)證人秦開元就其當日購買毒品安非他命之過程，於偵查中
      乃係證述：其確曾於96年7 月16日曾撥打電話予曾國鐘，
      請曾國鐘替其購買安非他命，而當其在同日中午時許抵達
      曾國鐘住處時，即見到被告徐明宏已在曾國鐘家裡，其就
      先將1,000 元交予曾國鐘，曾國鐘再連同其自己的錢約1,
      000 元一併交予被告徐明宏等語；並在本院審理中另證稱
      ：當日其撥打電話予曾國鐘詢問是否有毒品後，證人曾國
      鐘係表示需向友人拿取，且要大家湊一湊錢，其就將現金
      1,000 元帶往證人曾國鐘之住處。而其到達後，因現場尚
      另有3 、4 人在場，其就進到證人曾國鐘房間，證人曾國
      鐘乃先取出1 小包安非他命予其，其試用後覺得可以，就
      將錢交予證人曾國鐘，證人曾國鐘即走到客廳，且與在場
      之人討論如何出資後，再返回房間拿出1 包安非他命，並
      表示係渠與證人曾國鐘、「兔兔」3 人一起合資購買，總
      共接近2,000 元，其就當場將其所得之數量施用完畢等語
      明確；並核與證人即共同被告徐明宏在偵查中具結證稱：
      如附表一編號一、二（09時52分、10時02分）所示之通訊
      監察譯文，乃係被告葉慶良撥打電話予渠表示需要現金，
      問渠是否有朋友需要購買安非他命，渠就再撥打電話予曾
      國鐘轉達被告葉慶良之意思等語，及在警詢中供稱：渠曾
      於96年7 月間某日，幫綽號「開元」及「兔兔」之人向「
      阿砲」即被告葉慶良調過毒品等語大致相符。又觀之如附
      表一所示之通訊監察譯文，被告葉慶良撥打電話予被告徐
      明宏表示需要現金，看有沒有人要處理（此依被告徐明宏
      上開所述，係指是否需要安非他命之意）後，被告徐明宏
      旋即撥打電話予曾國鍾聯絡相關事宜，且明確表示係被告
      葉慶良欲出售毒品，其間曾國鐘更曾分別表示伊身上只有
      400 元（即附表一編號二10時03分譯文）、兔兔亦欲合資
      購買毒品（即附表一編號二10時06分譯文）、欲購毒之人
      已在等待（即附表一編號二13時01分譯文），嗣於被告徐
      明宏詢問曾國鐘1,90 0元究係何人給付後，曾國鐘亦明確
      告知係其（400 元）與證人秦開元（1,000 元）、「兔兔
      」（500 元）合資，並告知3 人如何分用毒品（即如附表
      一編號二13時46分譯文），其電話聯繫過程亦與證人秦開
      元、被告徐明宏之上開陳述合致；再參以被告葉慶良在警
      詢中供稱如附表一編號一所示譯文，確係其撥打電話予被
      告徐明宏，請被告徐明宏代為尋覓毒品買主一節，及證人
      曾國鐘於偵查、本院審理中就當日伊有與證人秦開元及「
      兔兔」合資購買毒品一節均證述明確，則本案確係被告葉
      慶良基於販賣第二級毒品安非他命之犯意而撥打電話予被
      告徐明宏後，被告徐明宏即另基於幫助販賣第二級毒品安
      非他命之犯意，先與證人曾國鐘取得聯繫，俟證人曾國鐘
      、秦開元及「兔兔」談妥欲合資購買毒品後，被告徐明宏
      即前往證人曾國鐘住處代被告葉慶良交付淨重約1 公克之
      安非他命予被告證人曾國鐘【對照如附表一編號二10時03
      分、10時06分之譯文，可知雖被告徐明宏與證人曾國鐘原
      議定之價格為2,000 元可購得淨重1 公克（含袋1.2 公克
      ）之安非他命，惟觀之其餘譯文，兩人並未再就毒品之數
      量有所爭執，再佐以本案乃係因被告葉慶良急需現金始會
      委請被告徐明宏尋覓毒品買主，衡情應不致過於要求需給
      付全額之代價，故應認被告徐明宏是時所代為交付之安非
      他命仍係淨重1 公克】，而證人曾國鐘、秦開元、「兔兔
      」則推由證人曾國鐘當場給付對價1,900 元。
    (二)被告二人雖以前揭情詞置辯，惟查：
      1.被告葉慶良雖於本院審理中辯稱如附表一編號一所示譯
        文，乃係其詢問被告徐明宏先前委託辦理之貸款事宜云
        云，然其就此先在警詢中供稱：其確實有撥打電話予被
        告徐明宏，請被告徐明宏代為尋找毒品買主云云，嗣在
        偵查中則改口供述：該通電話乃係其當時要買車，故向
        被告徐明宏借錢云云，不僅前後所述顯然不一，且觀之
        該通譯文，全然未有一般借款或貸款之對話內容，反卻
        係論及「看有沒有人要處理」、「要多少都有」等語，
        而此對照證人即同案被告徐明宏於偵查中所具結證述之
        ：該通譯文乃係因被告葉慶良當時欲購車急需現金，故
        請渠代為尋覓安非他命買主等語，本院認因被告葉慶良
        在警詢中之供述與證人即同案被告徐明宏此部分之證述
        相符，自應較與事實相符而可採信，是被告葉慶良嗣後
        翻異前詞，改口辯稱該通通聯係其欲向被告徐明宏借款
        或詢問貸款事宜云云，即不足採。
      2.證人即同案被告徐明宏固亦在本院審理中證稱：如附表
        一編號一所示之譯文，乃係被告葉慶良撥打電話予渠，
        表示被告葉慶良之友人有毒品可以出售，請渠代為尋找
        買主，渠乃將上情轉達予證人曾國鐘，但並未實際協助
        。而嗣後渠與證人曾國鐘、秦開元及「兔兔」本欲合資
        向「大仔」購買毒品，且證人曾國鐘亦已將伊與秦開元
        及「兔兔」合資之1,900 元交付予渠，但因渠身上僅有
        500 至600 元，合計後仍不足以購買所需之數量，渠就
        將1,900 元在證人曾國鐘住處樓下退還予證人曾國鐘並
        離開，至如附表一編號二13時46分所示之譯文，則係其
        渠隨口詢問證人曾國鐘事後如何購買毒品事宜云云，然
        查：證人即同案被告徐明宏上開之證述，亦與渠先前於
        警詢及偵查中之供述不符，且觀之如附表編號一、編號
        二09時52分之譯文，被告葉慶良撥打電話予被告徐明宏
        時，乃係以第一人稱為表示，並未曾提及「友人」，且
        嗣後被告徐明宏告知證人曾國鐘時，亦明白表示「阿砲
        打電話來問有沒有人要東西，他趕著要現金，多少都沒
        關係」等語，足證被告徐明宏是時乃係確實知悉急需現
        金而欲出售毒品之人即係被告葉慶良本身。又依如附表
        一編號二13時46分譯文所示，被告徐明宏於詢問證人曾
        國鐘該1,900 元係何人出資後，旋即又問證人曾國鐘是
        否有將毒品交付予證人秦開元，並與證人曾國鐘論及毒
        品是否足夠3 人施用之情，即足認被告徐明宏應明確知
        悉證人曾國鐘所取得之毒品數量究竟若干，否則若依被
        告徐明宏上開之證述，渠於將1,900 元退還予證人曾國
        鐘後，即離開證人曾國鐘之住處，則渠既就證人曾國鐘
        等人事後如何購買毒品及如何分用之情均未完全明瞭，
        又豈會在電話中即隨口關心證人曾國鐘是否有將毒品分
        予證人秦開元？及分用後之數量是否足夠證人曾國鐘使
        用？此均顯與常情不符，而益徵毒品乃係由被告徐明宏
        所親自交付予證人曾國鐘。準此，證人即同案被告徐明
        宏於本院審理中之上開證述，及在偵查中證稱之被告葉
        慶良雖有託其找毒品買主，但未實際交易成功云云，自
        顯屬卸責之詞，與被告二人選任辯護人所辯稱之：當日
        被告徐明宏並未實際幫證人曾國鐘等人與他人交易毒品
        云云，自均非可採信。又本院審酌因被告徐明宏於警詢
        之外在環境，尚未與被告葉慶良有所接觸，亦非與被告
        葉慶良同時接受訊問，較無人情壓力，而未受外界之污
        染，復渠之供述又與如附表一所示之通訊監察譯文相符
        ，故就究竟是否居間幫被告葉慶良販賣毒品予證人曾國
        鐘等人部分之陳述，具有特別可信之情，並得由本院採
        為認定本案犯罪事實存否之依據。至被告徐明宏及被告
        葉慶良之選任辯護人雖均於本院辯稱被告徐明宏之警詢
        筆錄不實在，然均未具體指明究係遭何員警以何種不正
        當之方式訊問以供本院調查，是其等空言辯稱被告徐明
        宏之警詢中供述不可採信云云，即非有據。
      3.被告徐明宏雖於警詢中供稱渠係幫證人曾國鐘等人向被
        告葉慶良購買毒品，然承上所述，本案實際上乃係被告
        葉慶良向被告徐明宏表示欲出售安非他命後，被告徐明
        宏即代為尋找買主，嗣並居中協助而使交易成功，是仍
        應認被告徐明宏乃係幫助被告葉慶良販賣安非他命。再
        被告徐明宏固辯稱其當日並未與被告葉慶良碰面云云，
        惟依如附表一所示之譯文，被告徐明宏於接到被告葉慶
        良之電話後，即撥打電話詢問證人曾國鐘，並明確告知
        係被告葉慶良欲出售毒品，且觀之如附表一編號一之譯
        文，被告葉慶良、徐明宏確有相約見面，而證人曾國鐘
        、秦開元就當日所取得之毒品並非係直接向被告徐明宏
        購得一節亦均證述明確，堪認被告徐明宏嗣所交付予證
        人曾國鐘等人之毒品，應確係被告徐明宏在該日先向被
        告葉慶良取得後，再交付予證人曾國鐘等人，則被告徐
        明宏此部分所辯，仍非可採。末被告徐明宏之選任辯護
        人雖亦辯稱，依卷附所示通訊監察譯文所示，於該日被
        告徐明宏另有與一持用門號「0000000000」行動電話之
        人通話，並表示毒品係「大仔」所有，足證證人曾國鐘
        等人所取得毒品來源並非被告葉慶良云云，惟查：該通
        譯文中，被告徐明宏雖曾詢問對方有關證人秦開元施用
        毒品後之感覺，然被告徐明宏嗣亦稱「那應該一比一，
        走水路可以」等語，而此對照被告葉慶良、徐明宏於警
        詢中所供述之：「走水路」係指將海洛因混水，用針筒
        注入體內等語，足認該對通對話顯然並非係在談論安非
        他命，則縱被告徐明宏曾提及毒品來源係「大仔」，亦
        與本案無涉，自不足使本院為有利於被告2 人之認定，
        均附此敘明。
      4.證人秦開元雖在本院審理中改口證稱其當日前往證人曾
        國鐘之住處時，被告徐明宏並未在場，且其在案發之前
        亦不認識被告徐明宏云云，然顯與其在偵查中之證述不
        符，亦與被告徐明宏於同日偵查中證稱之渠雖與證人秦
        開元不熟，但也見過二、三次面，係證人曾國鐘介紹渠
        2 人認識的等語歧異，況當日偵查中證人秦開元與被告
        徐明宏均有到庭且互相當面指認，而證人秦開元更明確
        證述在庭之被告徐明宏即係該日證人曾國鐘交付購買毒
        品價金之人，衡情已無誤認之可能；又參以被告徐明宏
        離開證人曾國鐘住處後，旋即撥打電話詢問究係何人出
        資購買毒品，並詢問是否有將安非他命分予證人秦開元
        （即如附表一編號二13時46分譯文）之情，則若被告徐
        明宏與證人秦開元確不相識，被告徐明宏又如何知悉其
        之姓名，甚而更關心其是否得分到毒品？此顯有違常情
        。再承上所述，當日所交易之毒品乃係由被告徐明宏所
        親自交付予證人曾國鐘一節，已足認定，是證人秦開元
        嗣於本院審理中改口證述其不認識被告徐明宏，且當日
        被告徐明宏並未在場云云，即屬迴護被告2 人之詞，委
        無可採。
      5.證人曾國鐘固迭於偵查及本院審理中均證稱：96年7 月
        16日伊雖有接到被告徐明宏表示被告葉慶良要出售安非
        他命之電話，但因伊與被告葉慶良有仇，故未予理會。
        至其當日與證人秦開元、「兔兔」所合資購買之毒品，
        乃係由「兔兔」前往買得，與被告葉慶良、徐明宏均無
        涉云云，惟查：證人曾國鐘在本院先係證述：「兔兔」
        將安非他命購回拿至伊住處時，被告徐明宏亦有在場，
        並有一同施用安非他命云云，嗣又改稱：被告徐明宏當
        日所施用之毒品，乃係伊身上所留存之安非他命，且在
        施用完畢後即離開，而是時「兔兔」尚未將毒品購買回
        來云云，兩者已有不符，亦與被告徐明宏供稱之其當日
        並未在證人曾國鐘住處施用毒品等語相歧，況承上所述
        ，若證人曾國鐘等人合資購得並非由被告徐明宏交付，
        則被告徐明宏又豈會旋撥打電話詢問證人曾國鐘有關毒
        品之出資與分用事宜（即如附表一編號二13時46分譯文
        ）？是證人曾國鐘此部分之證詞，顯與事實不符，自不
        足為本院所採信。
    (三)本案雖無積極證據可資證明被告葉慶良販入毒品之價格，
      且因被告葉慶良否認有販賣毒品予曾國鐘、秦開元、「兔
      兔」之犯行，致無從詳細查悉其販賣毒品之實際利得與價
      差，惟販賣毒品係違法行為，非可公然為之，亦無公定之
      價格，且不論任何包裝，均可任意分裝增減分量，而每次
      購買之價量，亦可能因雙方間之關係深淺、資力、需求量
      及對行情之認知、來源是否充裕？查緝是否嚴緊？購買者
      被查獲時有無可能供出購買對象之可能性風險評估等，因
      而異其標準，則販賣價格自可能機動調整，非可一概而論
      ，販賣之利得除經坦承犯行或價量俱臻明確外，委難察得
      實情。又販毒之人從價差或量差中牟利方式雖異，其意圖
      營利之非法販賣行為則一，是除非別有事證，足認係按同
      一價量委買、轉售或無償贈與，確未牟利外，尚難因此遽
      認非法販賣之證據有所未足，致使知過坦承者難辭重典，
      飾辭否認者反得僥倖，而失情理之平。再參酌毒品物稀價
      昂，取得不易，且毒品交易為政府規定為嚴予取締之犯罪
      ，苟無有利可圖，應無甘冒被查緝法辦重刑之危險，平白
      無端且無償為該買賣之行為，被告葉慶良販賣毒品予曾國
      鐘、秦開元、「兔兔」，必有差價利益，而有從中牟利之
      營利意圖。
    (四)扣案之透明結晶1 包、檢品1 包（即如附表二編號一、二
      、三所示），經分別送請交通部民用航空局航空醫務中心
      及法務部調查局鑑定後，確均含有第二級毒品甲基安非他
      命成份，分別為：1.驗餘淨重0.3501公克（空包裝重0.22
      公克）；2.驗餘淨重2.79公克（空包裝重0.89公克），有
      航空醫務中心96年8 月13日航藥鑑字第0961144 號毒品鑑
      定書、調查局96年9 月4 日調科壹字第09623065480 號鑑
      定書各1 紙在卷可稽；此外，復有通訊監察書及扣案物品
      照片在卷可憑，是本案事證明確，被告葉慶良、徐明宏之
      犯行均洵堪認定，自應依法論科。
二、本案被告葉慶良、徐明宏軒於為上開犯行後，毒品危害防制
    條例部分條文業經修正公布施行。而按行為後法律有變更者
    ，適用行為時之法律。但行為後之法律有利於行為人者，適
    用最有利於行為人之法律，刑法第2 條第1 項定有明文。又
    比較時應就罪刑有關之共犯、未遂犯、牽連犯、連續犯、結
    合犯，以及累犯加重、自首減輕暨其他法定加減（如身分加
    減）與加減例等一切規定，綜其全部罪刑之結果而為比較（
    最高法院95年度第8 次刑事庭會議決議參照）。經查：修正
    前之毒品危害防制條例第4 條第2 項係規定：「製造、運輸
    、販賣第二級毒品者，處無期徒刑或七年以上有期徒刑，得
    併科新臺幣七百萬元以下罰金。」，修正後則規定為：「製
    造、運輸、販賣第二級毒品者，處無期徒刑或七年以上有期
    徒刑，得併科新臺幣一千萬元以下罰金。」，就其法定罰金
    刑部分，已由修正前「得併科新臺幣七百萬元以下罰金」更
    改為「得併科新臺幣一千萬元以下罰金」，是自以修正前之
    毒品危害防制條例較有利於被告2 人。
三、按安非他命係毒品危害防制條例第2 條第2 項第2 款規定之
    第一級毒品。是核被告葉慶良所為，係犯修正前毒品危害防
    制條例第4 條第2 項之販賣第二級毒品罪；被告徐明宏所為
    ，係犯刑法第30條第1 項前段、修正前毒品危害防制條例第
    4 條第2 項之幫助販賣第二級毒品罪，被告徐明宏以幫助他
    人遂行販賣毒品之意思而參與犯罪構成要件以外之行為，為
    幫助犯，依刑法第30條第2 項之規定，減輕其刑。被告2 人
    持有第二級毒品之低度行為，為販賣、幫助販賣之高度行為
    所吸收，均不另論罪。再被告葉慶良前於94年間，因違反毒
    品危害防制條例案件，經本院判處有期徒刑4 月確定；復於
    同年間，因違反毒品危害防制條例案件，經本院判處有期徒
    刑5 月確定。嗣上開2 罪經聲請定應執行刑為有期徒刑8 月
    確定後，在95年4 月1 日執行完畢等情，有臺灣高等法院被
    告前案紀錄表在卷可稽，其於有期徒刑執行完畢後，5 年內
    故意再犯本案有期徒刑以上之罪，為累犯，應依刑法第47條
    第1 項之規定，加重其刑（惟就法定本刑為無期徒刑部分，
    依法不得再加重）。爰審酌被告葉慶良除自己施用毒品外，
    竟以營利意圖，有償提供毒品予人施用，而被告徐明宏則施
    予助力，均助長施用毒品行為之更形猖獗，且此類行為所生
    危害，非僅使多數人之生命、身體法益受侵害，影響所及甚
    且危害社會、國家之健全發展，復被告2 人於犯態均矢口否
    認犯行，態度非佳，及兼衡本案所查獲販賣之對象、數量尚
    非鉅大等一切情狀，分別量處如主文所示之刑。
四、沒收部分：
    (一)扣案如附表二編號一、二所示之檢品共2 包（起訴書誤載
      僅有1 包），經送請鑑定後，確均含有第二級毒品甲基安
      非他命成分，業如上述，自應依毒品危害防制條例第18條
      第1 項之規定，不問屬於犯人與否，在被告葉慶良之主文
      項下，宣告沒收銷燬之。再如附表二編號三所示用以包裝
      上開第二級毒品甲基安非他命所用之外包裝袋共2 只，既
      能與第二級毒品甲基安非他命分別秤其重量，即無難以析
      離而無法個別宣告沒收之情事（最高法院92年度臺上字第
      6911號判決要旨參照），惟因該外包裝均具有防止第二級
      毒品甲基安非他命裸露、逸出及潮濕之功用，並便於攜帶
      及持有，而與扣案如附表二編號十三所示之行動電話1 具
      （含SIM 卡），均係屬被告葉慶良所有而供其犯本案之罪
      所用之物，爰併依同條例第19條第1 項之規定，於被告葉
      慶良主文項下宣告沒收之。
    (二)未扣案如附表二編號十四所示之販賣毒品所得，係屬被告
      葉慶良因犯罪所得之財物，亦應依同條例第19條第1 項之
      規定，於被告葉慶良之主文項下諭知沒收之宣告，惟因未
      據扣案，故併諭知如全部或一部不能沒收時，以被告葉慶
      良之財產抵償之。
    (三)如附表二編號十五所示之行動電話1 具（含SIM 卡），係
      被告徐明宏所有，且為供其幫助被告葉慶良犯本案之罪所
      用之物，故應依同條例第19條第1 項之規定，於被告徐明
      宏之主文項下宣告沒收之。又該行動電話雖於被告徐明宏
      另案遭查獲之際時曾被扣案，惟因被告徐明宏嗣在該案經
      檢察官以犯罪疑嫌不足為由而予以不起訴處分確定，檢察
      官乃於偵結後予以發還，有臺灣桃園地方法院檢察署檢察
      官扣押（沒收）物品處分命令1 紙附於96年度偵字第1906
      2 號卷可佐，則於本案即等同於未據扣案，且因行動電話
      不可能有「一部」不能沒收之情形（最高法院97年度臺上
      字第3258號判決參照），且若宣告「追徵其價額」後，被
      告徐明宏仍不繳納或無力繳納該價額，尚須就其財產強制
      執行以抵償，是併諭知如全部不能沒收時，追徵其價額，
      或以其財產抵償之。
    (四)扣案如附表二編號四至八（起訴書誤載海洛因共有8 包，
      惟經法務部調查局鑑定結果，應僅有6 包，另1 包為如附
      表二編號二所示之甲基安非他命，另1 包則為如附表二編
      號七所示之甲基麻黃鹼）所示之物雖均係毒品危害防制條
      例所規定之毒品，有上開所述鑑定報告及行政院衛生署管
      制藥品管理局管檢字第0960008166號鑑定書在參，惟因檢
      察官並未於本案起訴被告2 人販賣、幫助販賣此部分毒品
      之相關犯行，自不得於本案中併予宣告沒收銷燬；至如附
      表二編號九至十二所示之物，則因查無積極證據足證亦係
      供被告2 人犯本案之罪所用或所得之物，是亦不併為沒收
      之諭知。檢察官就此部分均聲請本院宣告沒收，容有誤會
      ，再予敘明。
據上論斷，應依刑事訴訟法第299 條第1 項前段，修正前毒品危
害防制條例第4 條第2 項，毒品危害防制條例第18條第1 項、第
19條第1 項，刑法第2 條第1 項前段、第11條前段、第30條第 1
項、第2 項、第47條第1 項，判決如主文。
本案經檢察官洪敏超到庭執行職務。
中    華    民    國   100    年    4     月    15    日
                    刑事第十庭審判長法  官  江德民
                                    法  官  黃鏡芳
                                    法  官  蘇昌澤
以上正本證明與原本無異。
如不服本判決應於收受判決後10日內向本院提出上訴書狀，並應
敘述具體理由。其未敘述上訴理由者，應於上訴期間屆滿後20日
內向本院補提理由書( 均須按他造當事人之人數附繕本) 「切勿
逕送上級法院」。
                                    書記官  李佳穎
中    華    民    國   100    年    4     月    19    日
附表一：
┌──┬──┬──┬───────────────────────┐
│編號│日期│時間│  通      話      內      容      摘      要  │
├──┼──┼──┼───────────────────────┤
│ 一 │96年│09時│A ：徐明宏（電話號碼：0000000000）            │
│    │07月│40分│B ：葉慶良（電話號碼：0000000000）            │
│    │16日│17秒├───────────────────────┤
│    │    │    │B ：你在幹嘛？                                │
│    │    │    │A ：剛睡起來。                                │
│    │    │    │B ：幫忙一下。                                │
│    │    │    │A ：怎樣？                                    │
│    │    │    │B ：有沒有現金？要去拉車，看有沒有人要處理。  │
│    │    │    │A ：好。                                      │
│    │    │    │B ：要多少都有。等一下要不要過來，過來再講。  │
│    │    │    │A ：好。                                      │
├──┼──┼──┼───────────────────────┤
│ 二 │同上│09時│A ：徐明宏（電話號碼：0000000000）            │
│    │    │52分│B ：曾國鐘（電話號碼：00-0000000）            │
│    │    │25秒├───────────────────────┤
│    │    │    │A ：在幹嘛？                                  │
│    │    │    │B ：怎樣？                                    │
│    │    │    │A ：阿炮打電話來問有沒有人要東西，他趕著要現金│
│    │    │    │    ，多少都沒關係。                          │
│    │    │    │B ：可是屋主那也沒錢。                        │
│    │    │    │A ：他要現金我也不好意思跟他拿。              │
│    │    │    │B ：那不要跟他拿。                            │
│    │    │    │A ：打給彭大。                                │
│    │    │    │B ：我打給他，他在賭骰子。                    │
│    │    │    │A ：好啦。                                    │
│    ├──┼──┼───────────────────────┤
│    │同上│10時│A ：你有聯絡到屋主嗎？                        │
│    │    │02分│B ：有。                                      │
│    │    │06秒│A ：怎樣？                                    │
│    │    │    │B ：沒有。                                    │
│    │    │    │A ：看能不能湊到1,000 元，我去拿1 克。        │
│    │    │    │B ：好。                                      │
│    ├──┼──┼───────────────────────┤
│    │同上│10時│B ：屋主說明天給你可不可以，他昨天2,500 就拿完│
│    │    │03分│    了。                                      │
│    │    │58秒│A ：2,500拿一克哦。                           │
│    │    │    │B ：對啊，他等一下晚上才要去做事。            │
│    │    │    │A ：做什麼？                                  │
│    │    │    │B ：拉電線。                                  │
│    │    │    │A ：雞巴。                                    │
│    │    │    │B ：每次回來都5 千1 萬。                      │
│    │    │    │A ：5 千1 萬，關到不知道人。你那有多少啦？    │
│    │    │    │B ：400 。                                    │
│    │    │    │A ：拿1 克，秤有多少？                        │
│    │    │    │B ：連袋子，1.2 。                            │
│    │    │    │A ：哦。我去彭大那自己秤，他現在在玩骰子，沒空│
│    │    │    │    ，我自己秤，不然他那東西那麼多。          │
│    │    │    │B ：兔兔問明天怎樣？                          │
│    │    │    │A ：我說我幫忙處理比較快，他說我幫忙吃比較快。│
│    │    │    │B ：哈哈。                                    │
│    │    │    │A ：好啦。                                    │
│    ├──┼──┼───────────────────────┤
│    │同上│10時│A ：你說兔兔先給他，他會給厚？                │
│    │    │06分│B ：對，他說多久就多久。                      │
│    │    │47秒│A ：那這樣叫他準備2,000 ，我弄1 克給他。      │
│    │    │    │B ：OK。                                      │
│    │    │    │A ：好。                                      │
│    ├──┼──┼───────────────────────┤
│    │同上│13時│A ：喂。                                      │
│    │    │01分│B ：人家在等啦。                              │
│    │    │34秒│A ：誰？                                      │
│    │    │    │B ：凱（或係「開」之誤）仔，他們要拿。        │
│    │    │    │A ：我才剛騎車回來。                          │
│    │    │    │B ：快點，等一下我太太回來了。                │
│    │    │    │A ：好啦。                                    │
│    ├──┼──┼───────────────────────┤
│    │同上│13時│A ：剛才1,900 誰拿的？                        │
│    │    │46分│B ：開元1,000 元，那個500 ，400 我的。        │
│    │    │53秒│A ：你剛才有拿給開元厚？                      │
│    │    │    │B ：有啊。                                    │
│    │    │    │A ：那東西怎麼夠？                            │
│    │    │    │B ：我的一半給他，剩下的我跟兔兔一人一半。    │
│    │    │    │A ：那怎夠？                                  │
│    │    │    │B ：可以撐到明天，我量不多啦。                │
│    │    │    │A ：好啦。剛才大仔打給我，我叫他去游泳池找我，│
│    │    │    │    哪有給2 天就要收錢，以後不跟他拿了。      │
│    │    │    │B ：好啊。                                    │
└──┴──┴──┴───────────────────────┘
附表二：
┌──┬─────────────┬───────────────────┐
│編號│物      品      名      稱│備                                  註│
├──┼─────────────┼───────────────────┤
│ 一 │甲基安非他命1 包          │驗餘淨重0.3501公克                    │
├──┼─────────────┼───────────────────┤
│ 二 │甲基安非他命1 包          │驗餘淨重2.79公克                      │
├──┼─────────────┼───────────────────┤
│ 三 │包裝如編號一、二所示甲基安│總重1.11公克                          │
│    │非他命之外包袋2 只        │                                      │
├──┼─────────────┼───────────────────┤
│ 四 │海洛因6 包                │驗餘合計淨重3.33公克                  │
├──┼─────────────┼───────────────────┤
│ 五 │FM2 錠2 粒                │驗餘合計淨重0.3805公克                │
├──┼─────────────┼───────────────────┤
│ 六 │PMMA錠3 粒                │驗餘合計淨重0.8841公克                │
├──┼─────────────┼───────────────────┤
│ 七 │甲基麻黃鹼1 包            │驗餘淨重22.02 公克                    │
├──┼─────────────┼───────────────────┤
│ 八 │硝甲西泮錠10粒            │驗餘合計毛重1.909 公克                │
├──┼─────────────┼───────────────────┤
│ 九 │電子磅秤1 台              │                                      │
├──┼─────────────┼───────────────────┤
│ 十 │杓匙1 枝                  │                                      │
├──┼─────────────┼───────────────────┤
│十一│分裝袋1 包                │                                      │
├──┼─────────────┼───────────────────┤
│十二│安非他命吸食器1 組        │                                      │
├──┼─────────────┼───────────────────┤
│十三│搭配門號0000000000號行動電│                                      │
│    │話1 具（含SIM 卡）        │                                      │
├──┼─────────────┼───────────────────┤
│十四│未扣案販賣第二級毒品予秦開│如全部或一部不能沒收時，以其財產抵償之│
│    │元、曾國鐘、兔兔之所得新臺│                                      │
│    │幣1,900 元                │                                      │
├──┼─────────────┼───────────────────┤
│十五│未扣案搭配門號0000000000號│如全部不能沒收時，追徵其價額，或以其財│
│    │行動電話1 具（含SIM 卡）  │產抵償之                              │
└──┴─────────────┴───────────────────┘